【裁判字號】    98,上訴,1527
【裁判日期】    980827
【裁判案由】    違反毒品危害防制條例
【裁判全文】
臺灣高等法院臺中分院刑事判決        98年度上訴字第1527號
上  訴  人  臺灣彰化地方法院檢察署檢察官
被      告  甲○○
上列上訴人因被告毒品危害防制條例等案件，不服臺灣彰化地方
法院98年度訴字第799號，中華民國98年6月15日第一審判決（起
訴案號：臺灣彰化地方法院檢察署98年度毒偵字第697號），提
起上訴，本院判決如下：
    主  文
原判決撤銷。
甲○○犯如附表所示之罪，各處如附表所示之刑。應執行有期徒
刑玖月，如易科罰金，以新臺幣壹仟元折算壹日。
    事  實
一、甲○○前於民國（下同）95年間，因違反動產擔保交易法案
    件，經臺灣彰化地方法院以95年度員簡字第335號判決判處
    有期徒刑三月確定（第一案）；又因竊盜、詐欺案件，經同
    法院以95年度員簡字第424號、95年度簡字第382號判決分別
    判處有期徒刑四月、三月確定，嗣經同法院以96年度聲減字
    第1183號裁定各減刑為有期徒刑二月、一月又十五日，並定
    應執行刑為有期徒刑二月又十五日確定（第二案）；再因竊
    盜案件，經同法院以95年度易字第1324號判決判處有期徒刑
    七月確定，嗣後經減刑為有期徒刑三月又十五日確定（第三
    案），與上開第一、二案接續執行，於97年2月27日縮刑期
    滿執行完畢。另其曾於94年間，因施用毒品案件，經依同法
    院94年度毒聲字第913號裁定送觀察、勒戒後，認有繼續施
    用毒品之傾向，再由同法院以94年度毒聲字第1009號裁定令
    入戒治處所施以強制戒治，嗣因戒治已滿六個月，經評估無
    繼續強制戒治必要，於97年1月25日戒治出監而執行完畢。
    詎仍不知悔改，於前開強制戒治執行完畢釋放後五年內，復
    基於一次施用第一級海洛因，及一次施用甲基安非他命之各
    別犯意，於附表所示之時間、地點，分別以附表所示之施用
    方式，施用第一級毒品海洛因一次及甲基安非他命一次。嗣
    因附表所示之查獲經過始查悉上情。
二、案經彰化縣警察局溪湖分局報告臺灣彰化地方法院檢察署檢
    察官偵查起訴。
    理  由
一、上揭犯罪事實，業據被告甲○○於警偵訊及審理時坦承不諱
    ，且被告於98年1月7日為警採集之尿液，經送檢驗結果，呈
    嗎啡及甲基安非他命陽性反應，有彰化縣警察局溪湖分局委
    託檢驗尿液代號與真實姓名對照認證單、詮昕科技股份有限
    公司98年1月22日報告編號00000000號濫用藥物尿液檢驗報
    告各一紙在卷可稽（彰化縣警察局溪湖分局刑案偵查卷第5
    、6頁），足認被告之自白與事實相符，堪以採信。又按犯
    毒品危害防制條例第10條施用第一、二級毒品之罪者，檢察
    官應先聲請法院裁定將被告令送勒戒處所觀察、勒戒，經觀
    察、勒戒後，認無繼續施用毒品傾向者，應即釋放，並為不
    起訴之處分或不付審理之裁定；認有繼續施用毒品傾向者，
    應由檢察官聲請法院裁定令入戒治處所施以強制戒治，且經
    觀察、勒戒或強制戒治執行完畢釋放後，五年內再犯第10條
    之罪，檢察官應依一般刑事訴訟程序予以起訴論罪科刑，此
    觀諸毒品危害防制條例第20條第1項、第2項、第23條第2項
    前段規定自明。經查，被告曾於94年間，因施用毒品案件，
    經依臺灣彰化地方法院94年度毒聲字第913號裁定送觀察、
    勒戒後，認有繼續施用毒品之傾向，再經同法院以94年度毒
    聲字第1009號裁定令入戒治處所施以強制戒治，嗣因戒治已
    滿六個月，經評估無繼續強制戒治必要，於97年1月25日戒
    治出監而執行完畢等情，有臺灣高等法院被告前案紀錄表及
    臺灣彰化地方法院檢察署刑案資料查註紀錄表各一份在卷可
    參，本案事證明確，被告於前揭強制戒治執行完畢釋放後，
    五年內再犯本件施用第一級毒品海洛因及第二級毒品甲基安
    非他命之犯行，洵堪認定，應依法論科。
二、核被告所為，係犯毒品危害防制條例第10條第1項、第2項之
    施用第一、二級毒品罪。被告持有第一、二級毒品進而施用
    ，其持有第一、二級毒品之低度行為，應各為其施用第一、
    二級毒品之高度行為吸收，不另論罪。被告所犯二罪，犯意
    有別，行為互殊，應予分論併罰。又被告曾於95年間因動產
    擔保交易法案件，經臺灣彰化地方法院以95年度員簡字第
    335號判決判處有期徒刑三月確定（第一案）；又因竊盜、
    詐欺案件，經同法院以95年度員簡字第424號、95年度簡字
    第382號判決分別判處有期徒刑四月、三月確定，嗣經同法
    院以96年度聲減字第1183號裁定各減刑為有期徒刑二月、一
    月又十五日，並定應執行刑為有期徒刑二月又十五日確定（
    第二案）；再因竊盜案件，經同法院以95年度易字第1324號
    判決判處有期徒刑七月確定，嗣後經減刑為有期徒刑三月又
    十五日確定（第三案），經與上開第一、二案接續執行，於
    97 年2月27日縮刑期滿執行完畢等情，有臺灣高等法院被告
    前案紀錄表可稽，被告於有期徒刑執行完畢後五年內，故意
    再犯本案之二罪，均為累犯，均應依刑法第47條第1項之規
    定，各加重其刑。再按犯人在犯罪未發覺之前，向檢察官或
    司法警察官告知其犯罪，而不逃避接受裁判，即與刑法第62
    條規定自首之條件相符，不以言明自首並願受裁判為必要，
    又該條所謂未發覺之罪，固非以有偵查犯罪權之機關或人員
    確知其人犯罪無誤為必要，而對於其發生嫌疑時，即得謂為
    已發覺；但此項對犯人之嫌疑，仍須有確切之根據得為合理
    之可疑者，始足當之，若單純主觀上之懷疑，要不得謂已發
    生嫌疑（最高法院85年度台上字第4908號判決要旨參照）。
    經查，被告所犯如附表編號1所示之施用第一級毒品罪，係
    被告於98年1月7日下午5時許，經警盤查時，在有偵查犯罪
    職權之機關或個人發覺其犯罪前，即主動向警員坦承於附表
    編號1所示時、地有施用海洛因等情，已據被告陳明在卷，
    並有被告之警詢筆錄一紙在卷可佐，而被告事後復有接受裁
    判之情，足認被告確係在警員未發現有確切之根據得為合理
    懷疑其有上開犯行前，即主動供述其施用第一級毒品海洛因
    之犯行，自屬符合自首之要件無誤，爰依刑法第62條前段之
    規定，減輕其刑，就此部分並依法先加後減之。原審予被告
    論科，固非無見，惟司法院於98年6月19日公布大法官釋字
    第662號解釋，解釋文謂：「中華民國九十四年二月二日修
    正公布之現行刑法第四十一條第二項，關於數罪併罰，數宣
    告刑均得易科罰金，而定應執行刑之刑逾六個月者，排除適
    用同條第一項得易科罰金之規定部分，與憲法第二十三條規
    定有違，並與本院釋字第三六六號解釋意旨不符，應自本解
    釋公布之日起失其效力。」亦即宣告現行刑法第41條第2項
    之規定違憲，並自公布日失效。是被告所犯如附表所示犯行
    ，既均經原審宣告六個月以下有期徒刑，依刑法第41條第1
    項之規定，即均得易科罰金，本案所定應執行之刑雖逾有期
    徒刑六月，然依上揭司法院大法官解釋意旨，應仍得易科罰
    金，原審未及審酌上開解釋意旨而適用被宣告違憲之現行刑
    法第41條第2項之規定，致未諭知被告所犯各罪得易科罰金
    之折算標準，暨定其應執行刑後之易科罰金折算標準，尚有
    未洽，檢察官上訴執此指摘原判決不當，為有理由，應由本
    院將原判決撤銷改判。爰審酌被告曾因施用毒品經送觀察、
    勒戒及強制戒治，未知惕勵，再犯本案二罪，足見其仍未徹
    底戒除惡習，惟念及施用毒品本質上係戕害自身之行為，尚
    未嚴重破壞社會秩序或侵害他人權益，暨其犯罪之動機、目
    的、所生危害及犯罪後坦承犯行態度良好等一切情狀，分別
    量處如主文第二項所示之刑，並定其應執行刑，暨諭知易科
    罰金之折算標準。至被告持以於附表編號1所示時、地施用
    海洛因所用之注射針筒一支，據被告陳稱均已丟棄，且前開
    注射針筒均未經扣案，亦乏證據足資證明前開物品尚未滅失
    ，復均非屬違禁物，為免執行困難，爰併不為沒收之諭知，
    附此敘明。
三、據上論斷，應依刑事訴訟法第369條第1項前段、第364條、
    第299條第1項前段，毒品危害防制條例第10條第1項、第2項
    ，刑法第11條前段、第47條第1項、第62條前段、第51條第5
    款、第41條第1項前段，司法院大法官解釋第662號，判決如
    主文。
本案經檢察官乙○○到庭執行職務。
中    華    民    國    98    年    8     月    27    日
            刑事第一庭    審判長法  官  陳  紀  綱
                                法  官  張  智  雄
                                法  官  陳  欣  安
以上正本證明與原本無異。
施用第一級毒品部分，得上訴。
施用第二級毒品部分，不得上訴。
如不服本判決應於收受送達後10日內向本院提出上訴書狀，其未
敘述上訴之理由者，並得於提起上訴後10日內向本院補提理由書
（均須按他造當事人之人數附繕本）「切勿逕送上級法院」。
                                書記官  吳  姁  穗
中    華    民    國    98    年    8    月    27     日
附表
┌─┬────┬───────┬───────┬───────────────┬───────────┐
│編│ 時  間 │  地      點  │  施 用 方 式 │     查    獲    經    過     │   應 處 之 罪 刑 及  │
│號│        │              │              │                              │                      │
├─┼────┼───────┼───────┼───────────────┼───────────┤
│1 │98年1月5│其位於彰化縣員│以將海洛因摻水│嗣於98年1月7日下午 5時許，在彰│甲○○施用第一級毒品，│
│  │日上午9 │林鎮○○街141 │置入其所有針筒│化縣埔心鄉○○村○○路與中正路│累犯，處有期徒刑陸月，│
│  │時許    │巷40弄2之1號住│內注射方式（該│口，因另案遭通緝為警逮捕，陳文│如易科罰金，以新臺幣壹│
│  │        │處            │針筒業已丟棄）│章即於左列施用海洛因犯罪未為有│仟元折算壹日。        │
│  │        │              │              │偵查權限之機關發覺前，主動向員│                      │
│  │        │              │              │警自首曾於左揭時、地施用第一級│                      │
│  │        │              │              │毒品海洛因犯行，而接受裁判，且│                      │
│  │        │              │              │經警採尿送驗後，呈嗎啡及甲基安│                      │
│  │        │              │              │非他命陽性反應                │                      │
├─┼────┼───────┼───────┼───────────────┼───────────┤
│2 │98年1月5│其位於彰化縣員│以將甲基安非他│嗣於98年1月7日下午5時許，在彰 │甲○○施用第二級毒品，│
│  │日下午4 │林鎮○○街 141│命置於鋁箔紙上│化縣埔心鄉○○村○○路與中正路│累犯，處有期徒刑肆月，│
│  │時許    │巷40弄2之1號住│燒烤吸食之方式│口，因另案遭通緝為警逮捕，陳文│如易科罰金，以新臺幣壹│
│  │        │處            │              │章雖坦承有施用海洛因，惟否認有│仟元折算壹日。        │
│  │        │              │              │施用甲基安非他命，經警對其採尿│                      │
│  │        │              │              │送驗後，亦呈甲基安非他命陽性反│                      │
│  │        │              │              │應，始查知左情                │                      │
└─┴────┴───────┴───────┴───────────────┴───────────┘
附錄：
毒品危害防制條例第10條
施用第一級毒品者，處六月以上五年以下有期徒刑。
施用第二級毒品者，處三年以下有期徒刑。


司法院資訊處製作；財團法人民間司法改革基金會備份。
